【裁判字號】    98,訴,3307
【裁判日期】    990114
【裁判案由】    槍砲彈藥刀械管制等
【裁判全文】
臺灣板橋地方法院刑事判決              98年度訴字第3307號
公  訴  人  臺灣板橋地方法院檢察署檢察官
被      告  甲○○
選任辯護人  蕭玉杉律師
上列被告因違反槍砲彈藥刀械管制條例等案件，經檢察官提起公
訴（98年度偵字第15804 號），本院判決如下：
    主  文
甲○○未經許可，寄藏可發射子彈具有殺傷力之改造手槍，累犯
，處有期徒刑參年肆月，併科罰金新臺幣壹拾萬元，罰金如易服
勞役，以新臺幣壹仟元折算壹日。扣案仿COLT廠MK IV/SERIES'7
0 型半自動手槍製造之改造手槍壹枝（槍枝管制編號00000
00000號，含彈匣壹個）沒收之。又對於公務員依法執行職
務時，施強暴，累犯，處有期徒刑壹年貳月。應執行有期徒刑肆
年肆月，併科罰金新臺幣壹拾萬元，罰金如易服勞役，以新臺幣
壹仟元折算壹日。扣案仿COLT廠MK IV/SERIES'70 型半自動手槍
製造之改造手槍壹枝（槍枝管制編號0000000000號，
含彈匣壹個）沒收之。
    事  實
一、甲○○前於民國91年間因竊盜案件，經本院以91年度易緝字
    第185 號判處有期徒刑1 年6 月確定；又於同年間因過失傷
    害、肇事逃逸案件，經本院以91年度交訴緝字第4 號判處有
    期徒刑各7 月、3 月，應合併執行有期徒刑8 月確定；復於
    92年間因施用毒品案件，經臺灣臺南地方法院以92年度易緝
    字第26號判處有期徒刑4 月確定；嗣經同院以92年度聲字第
    1046號裁定上開徒刑應合併執行有期徒刑2 年5 月確定，乃
    入監服刑，於93年11月30日縮短刑期假釋出監。詎其於假釋
    期間內之94年間再犯施用毒品罪，經本院以94年度簡字第20
    61號判處有期徒刑5 月確定；復於95年間因竊盜案件，經臺
    灣士林地方法院以95年度易字第280 號判處有期徒刑4 月確
    定；再於同年間因施用毒品案件，經本院以95年度簡字第7
    號判處有期徒刑6 月確定；另於同年間因違反槍砲彈藥刀械
    管制條例案件，經本院以95年度簡字第1893號判處有期徒刑
    3 月確定；末四案所處徒刑嗣經本院以96年度聲減字第3054
    號裁定均減刑，並分別就前二案及後二案所處徒刑定其應執
    行刑為有期徒刑各5 月、3 月確定，乃入監與其前揭假釋遭
    撤銷後所應執行之殘刑10月9 日以及另犯持有毒品罪所處拘
    役之刑罰接續執行，於96年8 月16日縮短刑期假釋出監，於
    96年10月22日縮刑期滿，假釋未經撤銷而以已執行完畢論（
    於本案構成累犯）。
二、詎甲○○猶不知悔改，明知真實姓名年籍不詳、綽號「阿榮
    」之成年男子所持有之仿COLT廠MK IV/SERIES'70 型半自動
    手槍製造之改造手槍（槍枝管制編號0000000000號，含彈匣
    1 個）係可發射子彈具有殺傷力之改造槍枝，亦明知可發射
    子彈具有殺傷力之改造槍枝屬槍砲彈藥刀械管制條例所列管
    之槍砲，未經許可不得持有或寄藏，竟基於非法寄藏可發射
    子彈具有殺傷力改造槍枝之犯意，於97年11月間某日，在址
    設臺北縣中和巿之環球百貨公司前，受該名綽號「阿榮」之
    男子委託保管上開具有殺傷力之改造手槍1 枝而持有之，隨
    即藏放在其不知情之女友乙○○位於臺北縣土城巿學府路1
    段75巷16弄4 號2 樓住處內，未經許可而寄藏該枝改造手槍
    。
三、嗣乙○○之母親丁○○於98年6 月4 日凌晨1 時許，在上址
    住處整理衣物時，發現甲○○藏放之前揭改造手槍，旋即報
    警，經臺北縣政府警察局新莊分局偵查隊警員成睿騰、戊○○、丙○○等人於同日中午12時10分許前來並徵得丁○○之
    同意後進行搜索，當場起出該枝改造手槍，並經乙○○告知
    而得悉該枝改造手槍係甲○○所持有，遂透過乙○○邀約甲○○出面，原約在臺北縣新莊巿中正路與新泰路口之麥當勞
    速食店前，後改約在臺北縣板橋巿新海路之某加油站對面。
    嗣甲○○於同日晚間7 時許，駕駛車牌號碼9909-GV 號自用
    小客車在該處搭載乙○○、丁○○，成睿騰、戊○○、丙○○等人亦駕駛車牌號碼U4-8710 號、5G-9716 號偵防車在後
    一路尾隨並俟機查捕，迄至臺北縣板橋巿陽明街與雨農路口
    ，成睿騰、戊○○、丙○○等人見時機成熟，遂以其等駕駛
    之上開偵防車分別攔截於甲○○駕駛之前揭自用小客車前、
    後方，由成睿騰、丙○○下車持槍站在該自用小客車右側前
    、後方，大喊「警察」，喝令甲○○下車，詎甲○○明知成
    睿騰、戊○○均係依法執行職務之警員，竟為免其因另案遭
    通緝而為警逮獲，基於妨害公務之犯意，駕駛前揭自用小客
    車衝撞其前方之車牌號碼U4-8710 號偵防車後逃逸，戊○○
    見狀，立即乘坐該輛偵防車在後追捕，迨至臺北縣板橋巿漢
    生西路76號前，甲○○駕駛前揭自用小客車受阻於前方車潮
    ，丙○○即再度下車持槍站在該自用小客車左前方命令甲○○下車，甲○○仍欲駕車逆向駛離，惟遭戊○○持槍射擊3
    發示警始作罷，旋為警當場逮捕。
四、案經臺北縣政府警察局新莊分局移請臺灣板橋地方法院檢察
    署檢察官提起公訴。
    理  由
一、按被告以外之人於審判外之言詞或書面陳述，除法律有規定
    者外，不得作為證據；又被告以外之人於審判外之陳述，經
    當事人於審判程序同意作為證據，法院審酌該言詞陳述或書
    面陳述作成時之情況，認為適當時，亦得為證據，刑事訴訟
    法第159 條第1 項、第159 條之5 第1 項分別定有明文。查
    證人乙○○、丁○○於警詢中之證述，均係被告甲○○以外
    之人於審判外之言詞陳述，已據辯護人於本案言詞辯論終結
    前聲明異議（見本院98年10月20日準備程序筆錄第3 頁），
    復查無刑事訴訟法所定傳聞法則例外之情形，依刑事訴訟法
    第159 條第1 項規定，自不得作為證據。惟本案以下所引之
    各項證據，均經檢察官及被告、辯護人同意作為證據（見本
    院98年10月20日準備程序筆錄第3 頁），則本院審酌該等證
    據核無違法取證或證明力顯然過低之情事，依各該陳述作成
    時之狀況，並無不適當之情況，自皆得為證據，合先敘明。
二、訊據被告固坦承非法寄藏改造手槍一節不諱，惟矢口否認有
    何妨害公務犯行，辯稱：當時是晚上7 點多，又在下雨，警
    察駕駛之偵防車沒有警示燈，看起來就像一般箱型車，警察
    也沒有穿制服，下車時也未表示身分就朝伊開槍，伊才衝撞
    警察，當時伊接伊女友及渠母親上車之後，一路駕車開到板
    橋巿新海路，突然有一輛車插到伊前方停下來，有2 、3 個
    人一起下車就朝伊開槍，伊當時駕車逃離現場後，渠等又一
    路追到漢生西路，因為當時車潮很大，渠等從後面追過來又
    朝伊開槍，伊才知道渠等是警察云云。經查：
  (一)被告未經許可而受真實姓名年籍不詳、綽號「阿榮」之成年
    男子委託保管藏放可發射子彈具有殺傷力之改造手槍1 枝等
    事實，業據其於警詢、偵查中及本院審理時供承不諱（見臺
    灣板橋地方法院檢察署98年度偵字第1580號偵查卷第15至16
    頁、第58頁、第65頁、本院98年12月24日審判筆錄第7 頁）
    而被告為警查扣其藏放在乙○○位於臺北縣土城巿學府路1
    段75巷16弄4 號2 樓住處內之手槍1 枝，經送內政部警政署
    刑事警察局以檢視法及性能檢驗法鑑驗結果，認該手槍（槍
    枝管制編號0000000000號）係改造手槍，由仿COLT廠MK IV/
    SERIES'70 型半自動手槍製造之槍枝，換裝土造金屬槍管而
    成，擊發功能正常，可供擊發適用子彈使用，認具殺傷力，
    此有該局98年7 月10日刑鑑字第0980076977號鑑驗書1 份在
    卷可考（見同上偵查卷第74至75頁），此外，另有臺北縣政
    府警察局新莊分局搜索扣押筆錄、扣押物品目錄表各1 件、
    扣案改造手槍暨起獲手槍現場之照片4 張附卷（見同上偵查
    卷第18至21頁、第32頁、第43頁）以及被告持有之上開改造
    手槍1 枝（含彈匣1 個）扣案可資佐證，足認被告此部分自
    白確與事實相符，堪值採信。
  (二)又被告於98年6 月4 日下午，經乙○○邀約在臺北縣新莊巿
    中正路與新泰路口之麥當勞速食店前見面，後改約在臺北縣
    板橋巿新海路之某加油站對面，其遂於同日晚間7 時許，駕
    駛車牌號碼9909-GV 號自用小客車前往該處並搭載乙○○及
    其母親丁○○，而臺北縣政府警察局新莊分局警員成睿騰、
    戊○○、丙○○等人則駕駛車牌號碼U4-8710 號、5G-9716
    號偵防車在後尾隨，迄至臺北縣板橋巿陽明街與雨農路口，
    成睿騰、戊○○、丙○○等人以其等駕駛之上開偵防車分別
    攔截於被告輯駕駛之前揭自用小客車前、後方，由成睿騰、
    丙○○下車持槍站在該自用小客車右側前、後方，但被告卻
    駕駛前揭自用小客車衝撞其前方之車牌號碼U4-8710 號偵防
    車後往前駛離，迨至臺北縣板橋巿漢生西路76號前，始受阻
    於前方車潮而為警逮捕等事實，為被告所不否認（見本院98
    年10月20日準備程序筆錄第2 頁），並經證人乙○○、丁○○、戊○○、丙○○於本院審理時結證明確（見本院98年11
    月26日審判筆錄3 至38頁），且有逮捕被告現場暨被告駕駛
    車輛之照片共6 張存卷足憑（見同上偵查卷第44至47頁），
    足堪認定。
  (三)被告雖辯稱：當時是晚上7 點多，又在下雨，警察駕駛之偵
    防車沒有警示燈，看起來就像一般箱型車，警察也沒有穿制
    服，下車時也未表示身分就朝伊開槍，伊才衝撞警察云云。
    惟證人戊○○於本院審理時證稱：「（問：在第一現場＜按
    ：即臺北縣板橋巿陽明街與雨農路口＞）的時候，你的車子
    是在後面，你們車上有沒有人下車？）有」、「（問：下車
    的人有沒有跟甲○○表明是警察？）有表明身分，我聽到有
    人表明是警察」、「（問：有同事對被告表示身分是警察，
    這個時間是在被告駕車撞擊前車副駕駛座車門之前還是之後
    ？）之前」等語（見本院98年11月26日審判筆錄第30、32頁
    ），證人丙○○亦於本院審理時證稱：「我們從這裡一路尾
    隨到板橋市○○街及雨農路口時攔查這部車，由我們其中一
    部偵防車U4-8710 號橫擋在甲○○車子的前頭，我們另外一
    部車子5G-9716 號偵防車是擋在該車的後面，我是在5G-971
    6 號這部車上，我跟同仁一起下車，U4-8710 號偵防車上的
    同仁也一起下車，經我們表明身分請被告下車，被告就直接
    駕車衝撞U4-8710 號偵防車逃逸。我再跟我們另外一個同事
    上5G-9716 號這部偵防車，從後面追逐，追到漢生西路76號
    ，因為遇到紅綠燈，被告被車陣擋住，我跟另外一名同事就
    下車到被告車前要被告下車，這時候被告還是有要駕車衝撞
    的動作，所以我就朝他的保險桿開3 槍警示」、「（問：你
    剛剛說你們表明身分請被告下車，你們是站在哪裡跟被告表
    明身分？）第一個現場是站在他車前」、「（問：你們如何
    表明身分？）大喊警察，請他下車」、「（問：你們當時開
    著那二輛偵防車，車頂上有沒有放警示燈？）沒有放警示燈
    ，但是我們有開啟警報蜂鳴器，只有我坐的這部偵防車有開
    警報蜂鳴器」、「（問：你剛剛說在第二現場的時候，被告
    的車因為紅綠燈被車陣擋住，你下車到被告車子前面，表明
    身分，但是被告有做衝撞的舉動，所以你有朝被告車子開了
    3 槍，可否請你具體描述你所說被告有做衝撞的舉動？）當
    時我站在被告車子的左前方，我可以看到被告車內的舉動，
    他有把方向盤往左邊打，想要從車陣中繞出去到逆向車道，
    這時我才開3 槍警示」等語（見本院98年11月26日審判筆錄
    第34至36頁），依證人戊○○、丙○○證述上情，警察駕駛
    2 輛偵防車前、後攔截被告駕駛之自用小客車時，其中後方
    之偵防車尚有開啟警報蜂鳴器，嗣2 輛偵防車內之警察下車
    後，亦分站在被告駕駛之自用小客車右側前、後方，持槍大
    喊「警察」並喝令被告下車，客觀上已足以令人知悉係警察
    正在執行執務，而被告當時因另案遭通緝，此為其自承無訛
    （見本院98年10月20日準備程序筆錄第2 頁），其對於警察
    之查緝自當相當敏感，就警察上開舉動係在依法執行職務顯
    無誤認之可能，卻猶駕車衝撞橫擋在其前方之車牌號碼U4-8
    710 號偵防車企圖逃逸，自有對於在場執行職務之警察施以
    強暴之犯行甚明。再參酌被告於警詢時承稱：「（問：為何
    你見警方表明身分後，仍駕車衝撞警車加速逃逸？）因我被
    通緝，怕被抓所以加速逃逸」等語（見同上偵查卷第15頁）
    ，又於偵查中供稱：「因那時我有意逃跑」等語（見同上偵
    查卷第59頁），足見其相當清楚當時持槍喝令其下車之人確
    為警察，但唯恐因另案遭通緝而為警逮獲，始駕車衝撞偵防
    車逃逸，是其事後辯稱：伊不知道下車之人係警察云云，顯
    係事後卸責之詞，不足採信。
  (四)至證人乙○○雖於本院審理時證稱：「（問：當警察從後面
    衝過來的時候，當時人在駕駛座的被告做何反應？）他一開
    始以為是他的仇家，．．．」、「（問：照你剛剛所說，本
    件查獲槍枝的警察是你母親認識的朋友，當時你跟你母親人
    都在被告駕駛的車內，你或者你母親有沒有跟被告說那些人
    是警察？）還來不及講，因為那時候太緊張」等語（見本院
    98年11月26日審判筆錄第11、12頁），證人丁○○亦證稱：
    「．．．一上車我才要問他到底發生什麼事情，為何都聯絡
    不到他，他說因為他有仇家要找他，他話還沒有講完，警察
    就追過來。他為了躲警察就沒講話，就開始一直閃，因為他
    不知道那是警察，他不知道我們有找警察來，．．．」、「
    一開始我看到一部箱型車插過來擋在他車子前面，好像有開
    一槍打他的輪胎，所以他就開著車子趕快走了。過了二個紅
    綠燈的時候，我沒有看到警察的車，我只知道警察突然從後
    面跑到前面一直開槍，開槍的是便衣警察，沒有穿制服，甲○○那時候才會意那是警察，他就自己開車門自己下車」、
    「（問：你當時是否知道插在被告前面的那台車輛是警方的
    車輛？）我知道，但是甲○○可能不知道，因為我還沒有跟
    他說我有報警」等語（見本院98年11月26日審判筆錄第20、
    22頁），然而，證人乙○○、丁○○係憑其等尚未告知被告
    已通報警察查獲槍枝一節，即推論被告應不知道駕車攔截之
    人為警察，惟此僅係其等個人臆測被告之想法，無法逕據以
    認定被告主觀上之認知，自無法資為有利於被告之認定。
  (五)綜上所述，本案事證明確，被告所為非法寄藏槍枝及妨害公
    務等犯行均堪認定，應予依法論罪科刑。
三、論罪科刑
  (一)核被告所為，係犯槍砲彈藥刀械管制條例第8 條第4 項之未
    經許可寄藏可發射子彈具有殺傷力之改造手槍罪及刑法第13
    5 條第1 項之對於公務員依法執行職務時施強暴罪。又槍砲
    彈藥刀械管制條例第8 條第4 項係將「持有」與「寄藏」為
    分別之處罰規定，則單純之「持有」，固不包括「寄藏」，
    但「寄藏」之受人委託代為保管，其保管之本身所為之「持
    有」，既係「寄藏」之當然結果，法律上自宜僅就「寄藏」
    行為為包括之評價，不應另就「持有」予以論罪（最高法院
    74年臺上字第3400號判例要旨參照）。是被告受託寄藏而非
    法持有具有殺傷力改造手槍之行為，自不另論罪。被告所犯
    上開二罪，行為互殊，犯意各別，應予分論併罰。
  (二)按對於未發覺之罪自首而受裁判者，得減輕其刑，刑法第62
    條前段固定有明文。惟自首以對於未發覺之罪投案而受裁判
    為要件，如案已發覺，則被告縱有投案陳述自己犯罪之事實
    ，亦祇可謂為自白，不能認為自首。被告辯稱：伊女友跟渠
    母親報警抓伊之前，伊就已經有跟伊女友說過有這把槍枝想
    要交出來，應符合刑法自首之要件云云。查證人乙○○於本
    院審理時先證稱：「他（按：指被告）有跟我說有1 枝槍，
    他想要把它交出去」、「（問：當被告在事情發生前一個月
    ，跟你說他要把1 支槍交出去，為什麼被告要跟你說這件事
    ？）我不知道」云云（見本院98年11月26日審判筆錄第4 頁
    ），嗣改稱：「孝輯他有跟我說他有要我把1 把槍交出來」
    云云（見本院98年11月26日審判筆錄第8 頁），其對於被告
    究係僅告知渠持有1 枝槍枝抑或係委託其交出該枝槍枝等節
    ，前後供述反覆，已有可疑，況其於本院審理時又證稱：伊
    不知道被告將槍枝放在什麼地點等語（見本院98年11月26日
    審判筆錄第4 、8 、13頁），則被告倘若確有委託乙○○報
    繳其持有之槍枝而自首之意思，怎會不告知乙○○渠藏放槍
    枝之地點？復參酌證人乙○○於警詢時均未陳明其曾受被告
    委託交出槍枝而自首等情（見同上偵查卷第9 至11頁），且
    證人戊○○於本院審理時證稱：「（問：在現場乙○○、丁○○有沒有提及過這把槍是乙○○男朋友自己要交出來這件
    事情？）沒有」等語（見本院98年11月26日審判筆錄第26頁
    ），而被告於警詢及偵查中亦未供陳其曾委託乙○○交出槍
    枝一節，甚至陳稱：「（問：你將該把改造手槍放置於丁○○、乙○○的家中，他們2 人是否知情？）不知情」等語明
    確（見同上偵查卷第15頁），則被告是否確有委託乙○○報
    繳槍枝之自首意思，殊值懷疑，要難認已符合刑法第62條前
    段所定自首之要件。
  (三)被告受有如事實欄一所示有期徒刑之宣告，於96年8 月16日
    縮短刑期假釋出監，於96年10月22日縮刑期滿，假釋未經撤
    銷而以已執行完畢論，此有臺灣高等法院被告前案紀錄表1
    件在卷可查，其於5 年內故意分別再犯本案2 件有期徒刑以
    上之罪，均構成累犯，皆應依刑法第47條第1 項規定加重其
    刑。
  (四)爰審酌被告受託寄藏而非法持有槍枝，已嚴重危害社會治安
    ，嗣其遭警查緝時，更漠視警察依法執行職務之公權力，而
    駕車衝撞偵防車企圖逃逸，惡性非輕，兼衡其犯罪動機、目
    的、手段以及犯罪後之態度等一切情狀，分別量處如主文所
    示之刑，並就罰金部分諭知易服勞役之折算標準及就徒刑部
    分定其應執行之刑，以資懲儆。
四、扣案仿COLT廠MK IV/SERIES'70 型半自動手槍製造之改造手
    槍1 枝（槍枝管制編號0000000000號，含彈匣1 個），具有
    殺傷力，已如前述，係屬違禁物，不問屬於犯罪行為人與否
    ，應依刑法第38條第1 項第1 款規定沒收之。
據上論斷，應依刑事訴訟法第299 條第1 項前段，槍砲彈藥刀械
管制條例第8 條第4 項，刑法第11條前段、第135 條第1 項、第
47條第1 項、第42條第3 項前段、第38條第1 項第1 款、第51條
第5 款，刑法施行法第1 條之1 第1 項、第2 項前段，判決如主
文。
本案經檢察官黃筵銘到庭執行職務。
中    華    民    國    99    年    1     月    14    日
                  刑事第七庭審判長法  官  戴嘉清
                                  法  官  林晏鵬
                                  法  官  王瑜玲
以上正本證明與原本無異
如不服本判決應於送達後10日內向本院提出上訴狀
                                  書記官  謝嘉玲
中    華    民    國    99    年    1     月    14    日
附錄本案論罪科刑法條全文：
槍砲彈藥刀械管制條例第8條
未經許可，製造、販賣或運輸鋼筆槍、瓦斯槍、麻醉槍、獵槍、
空氣槍或第4 條第1 項第1 款所定其他可發射金屬或子彈具有殺
傷力之各式槍砲者，處無期徒刑或5 年以上有期徒刑，併科新臺
幣1 千萬元以下罰金。
未經許可，轉讓、出租或出借前項所列槍枝者，處5 年以上有期
徒刑，併科新臺幣1 千萬元以下罰金。
意圖供自己或他人犯罪之用，而犯前二項之罪者，處無期徒刑或
7 年以上有期徒刑，併科新臺幣1 千萬元以下罰金。
未經許可，持有、寄藏或意圖販賣而陳列第1 項所列槍枝者，處
3 年以上10年以下有期徒刑，併科新臺幣700 萬元以下罰金。
第一項至第三項之未遂犯罰之。
中華民國刑法第135條
（妨害公務執行及職務強制罪）
對於公務員依法執行職務時，施強暴脅迫者，處3 年以下有期徒
刑、拘役或3 百元以下罰金。
意圖使公務員執行一定之職務或妨害其依法執行一定之職務或使
公務員辭職，而施強暴脅迫者，亦同。
犯前二項之罪，因而致公務員於死者，處無期徒刑或7 年以上有
期徒刑；致重傷者，處3 年以上、10年以下有期徒刑。

司法院資訊處製作；財團法人民間司法改革基金會備份。
